【裁判字號】    98,台非,33
【裁判日期】    980219
【裁判案由】    常業詐欺
【裁判全文】
最高法院刑事判決                九十八年度台非字第三三號
上  訴  人  最高法院檢察署檢察總長
被      告  甲○○
上列上訴人因被告常業詐欺案件，對於台灣台南地方法院中華民
國九十七年五月二十七日第一審確定判決（九十五年度訴字第七
二九號，起訴案號：台灣台南地方法院檢察署九十四年度偵字第
二一八三、一二九五四、一二九六二、一三七七九、一三九八二
、一四二０六、一四二０七號，九十五年度偵字第五五二、四０
七七、五七一一、五八四八、六六六０、七三九六號），認為違
背法令，提起非常上訴，本院判決如下：
    主  文
上訴駁回。
    理  由
非常上訴理由稱：「一、按判決不適用法則或適用不當者，為違
背法令，刑事訴訟法第三百七十八條定有明文。另刑法第七十四
條第一項規定：『受二年以下有期徒刑、拘役或罰金之宣告，而
有下列情形之一，認以暫不執行為適當者，得宣告二年以上五年
以下之緩刑，其期間自裁判確定之日起算：一、未曾因故意犯罪
受有期徒刑以上刑之宣告者。二、前因故意犯罪受有期徒刑以上
刑之宣告，執行完畢或赦免後，五年以內未曾因故意犯罪受有期
徒刑以上刑之宣告者。』二、本件被告甲○○前曾因犯違反公職
人員選舉罷免法案件，經台灣高等法院台南分院以九十六年度選
上訴字第四九０號案件判處有期徒刑三年六月，褫奪公權三年，
並經最高法院九十六年十月三十一日，以九十六年度台上字第五
七九九號判決駁回確定。而本件被告所犯詐欺案件，係由台灣台
南地方法院於九十七年五月二十七日判決，其判決時被告甲○○
前已因故意犯罪而受有期徒刑之宣告，且尚未執行完畢，自與得
宣告緩刑之要件未符，原判決仍為宣告緩刑之實體判決，顯有判
決適用法則不當之違背法令情事。三、爰依刑事訴訟法第四百四
十一條、第四百四十三條提起非常上訴，以資糾正。」等語。
本院按：非常上訴，乃對於審判違背法令之確定判決所設之非常
救濟程序，以統一法令之適用為主要目的。必原判決不利於被告
，經另行判決；或撤銷後由原審法院更為審判者，其效力始及於
被告。此與通常上訴程序旨在糾正錯誤之違法判決，使臻合法妥
適，其目的係針對個案為救濟者不同。兩者之間，應有明確之區
隔。刑事訴訟法第四百四十一條對於非常上訴係採便宜主義，規
定「得」提起，非「應」提起。故是否提起，自應依據非常上訴
制度之本旨，衡酌人權之保障、判決違法之情形及訴訟制度之功
能等因素，而為正當合理之考量。除與統一適用法令有關；或該
判決不利於被告，非予救濟，不足以保障人權者外，倘原判決尚
非不利於被告，且不涉及統一適用法令，即無提起非常上訴之必
要性。亦即，縱有在通常程序得上訴於第三審之判決違背法令情
形，並非均得提起非常上訴。所謂與統一適用法令有關，係指涉
及法律見解具有原則上之重要性者而言。詳言之，即所涉及之法
律問題意義重大而有加以闡釋之必要，或對法之續造有重要意義
者，始克相當。倘該違背法令情形，尚非不利於被告，且業經本
院著有判例、判決或作成決議、決定予以糾正在案，實務上並無
爭議者，對於法律見解並無原則上之重要性或爭議，即不屬與統
一適用法令有關之範圍，殊無反覆提起非常上訴之必要性。檢察
總長如予提起，本院自可不予准許，此為本院最新之見解。次按
，受二年以下有期徒刑、拘役或罰金之宣告，而未曾因故意犯罪
受有期徒刑以上刑之宣告，或前因故意犯罪受有期徒刑以上刑之
宣告，執行完畢或赦免後，五年以內未曾因故意犯罪受有期徒刑
以上刑之宣告，認以暫不執行為適當者，得宣告二年以上五年以
下之緩刑，其期間自裁判確定之日起算，此觀刑法第七十四條第
一項規定甚明，適用上向無爭議。被告甲○○前因違反公職人員
選舉罷免法案件，經台灣高等法院台南分院以九十六年度選上訴
字第四九０號案件，判處有期徒刑三年六月，褫奪公權三年，並
經本院於九十六年十月三十一日，以九十六年度台上字第五七九
九號判決駁回確定，有各該判決書及案卷可稽。而本件被告所犯
詐欺案件，係由台灣台南地方法院於九十七年五月二十七日判決
，其判決時，被告前此已因故意犯上述之罪而受有期徒刑之宣告
，尚未執行完畢，自與得宣告緩刑之要件不符，本件判決之緩刑
宣告，違背刑法第七十四條第一項之規定，而有判決適用法則不
當之違背法令。案經確定，非常上訴意旨執以指摘，固非無見。
但衡酌該判決結果尚非不利於被告，且於法律見解之統一，欠缺
原則上之重要性，客觀上難認有給予非常救濟之必要性，依上說
明，應認本件非常上訴為無理由，予以駁回。至非常上訴意旨未
指摘部分，本院自毋庸論列，附為明。
據上論結，應依刑事訴訟法第四百四十六條，判決如主文。
中    華    民    國  九十八  年    二    月   十九   日
                      最高法院刑事第九庭
                          審判長法官  洪  文  章
                                法官  王  居  財
                                法官  郭  毓  洲
                                法官  黃  梅  月
                                法官  邱  同  印
      本件正本證明與原本無異
                                      書  記  官
中    華    民    國  九十八  年    二    月  二十四  日
                                                      K


司法院資訊處製作；財團法人民間司法改革基金會備份。
